臺灣臺南地方法院民事裁定　　　　　　　 95年度抗字第109號
抗　告　人　甲○○
相　對　人　乙○○
上列抗告人因與相對人間本票裁定強制執行事件，對於民國95年
6月28日本院95年度票字7912號裁定提起抗告，本院裁定如下：
    主  文
抗告駁回。
抗告程序費用新臺幣壹仟元由抗告人負擔。
    理  由
一、本件相對人於原審主張略以：其執有抗告人於民國93年12月
    30日所簽發，未載到期日之本票1紙，內載金額新臺幣（下
    同）600萬元，票面載有「此票免除作成拒絕證書及發票人
    甲○○住址：臺南縣歸仁鄉○○○街10巷11號」等字樣，詎
    其於93年12月30日向抗告人提示請求付款竟未獲支付，爰依
    票據法第123條聲請裁定許可強制執行，並提出本票1紙為證
    。嗣經原審審核後，業於95年6月28日以95年度票字第7912
    號裁定准許在案。
二、至抗告人之抗告意旨略以：系爭本票既未載有到期日，參照
    票據法第124條準用同法第95條及臺灣高等法院86年度抗字
    第1606號裁定意旨，相對人自應執系爭本票向抗告人提示且
    應為已提示之證明，然卷內無任何事證足證相對人已向抗告
    人為系爭之提示。且系爭本票為兩造所簽協議書，約定代償
    債務之擔保本票，抗告人均依約履行給付代償債務，並無違
    約情事，相對人自無權也不可能提示系爭本票，更遑論相對
    人豈有可能於取得系爭本票之發票日即提示該本票，是原審
    准予強制執行，實有違誤，為此依法抗告，請求廢棄原裁定
    等語。
三、按執票人向本票發票人行使追索權時，得聲請法院裁定後強
    制執行，票據法第123條定有明文。又未載到期日之本票，
    視為見票即付，並以提示日為到期日；至本票上雖有免除作
    成拒絕證書之記載，執票人仍應於所定期限內，為付款之提
    示，但對於執票人主張未為提示者，應負舉證責任，亦為票
    據法第120條第2項、第124條、第66 條第1項、第95條所分
    別明定。是以，本票既載明免除作成拒絕證書，則執票人聲
    請裁定准予強制執行時，自毋庸提出已為付款提示之證據。
    且本票執票人依票據法第123條規定向本票發票人行使追索
    權，聲請法院裁定准予強制執行，係屬非訟事件，對於此項
    聲請所為裁定，僅依非訟事件程序，就本票形式上之要件是
    否具備予以審查為已足。票據債務人如主張執票人未為提示
    ，依票據法第124條準用同法第95條但書之規定，應由其負
    舉證之責（最高法院84年度臺抗字第22號裁定意旨參照）。
四、經查：
（一）抗告人既為發票人，自應負發票人之責任，且經本院依形
      式上審核相對人執以聲請裁定強制執行之本票，亦無不應
      予以准許之情形。抗告人雖以系爭本票為兩造所簽協議書
      ，約定代償債務之擔保本票，抗告人均依約履行給付代償
　　　債務，並無違約情事，相對人自無權也不可能提示系爭本
  　　票云云，惟依兩造所簽之讓渡契約書第2條第5項載明：丙
    　方（即相對人）在臺新國際商業銀行之信用貸款本息，乙
      方（即抗告人）如有一期未按期如數給付，視為全部到期
      ，應由乙方全數清償，有讓渡契約書附卷可佐（見本院卷
      第11頁），又抗告人對於上開之代償債務確有延遲繳款之
      情形，有台新國際商業銀行股份有限公司95年11月10日台
      新總法制字第09500003902號函及所附帳戶還款明細查詢
      表在卷可徵（參本院卷第19至22頁），抗告人既有違反代
      償契約之情事，則其抗辯相對人無提示系爭本票之可能云
      云，洵不足採。
（二）抗告人雖主張相對人從未提示系爭本票，且未提出已為提
      示之證據云云，然系爭本票為見票即付，並記載免除作成
      拒絕證書之文義，且相對人已於原審聲請狀上，就上開見
      票即付本票具體說明提示日期為93年12月30日，依此，系
      爭本票已告屆期，揆諸前揭票據法第95條規定及最高法院
      裁定意旨之說明，自應由抗告人就相對人未為付款提示之
      事實負其舉證責任，而非相對人，且抗告人迄今仍未提出
      任何證據以實其說，則其前開逕為否認提示之主張自無足
      採信。
（三）綜上所述，抗告人前揭抗告主張，均無理由，原裁定為許
      可強制執行之裁定，尚無不合，抗告人提起本件抗告，於
      法無據，應予駁回。
五、又按非訟事件，依法應由關係人負擔費用者，法院裁定命關
    係人負擔時，應一併確定其數額；非訟事件程序費用之負擔
    ，有相對人者，準用民事訴訟法有關訴訟費用之規定，分據
    非訟事件法第24條第1項及同法第21條第2項定有明文。本件
    抗告業經駁回在案，依上開法條規定，本院應予確定訴訟費
    用額。茲因抗告人提起本件抗告，除繳納抗告費1,000元外
    ，未有其餘訴訟費用之支出。是以，本件應由抗告人負擔之
    訴訟費用額確定為1,000元。
六、據上論結，本件抗告為無理由，依非訟事件法第46條、第21
    條第2項、第24條第1項，民事訴訟法第495條之1第1項、第
    449 條第1項、第95條、第78條，裁定如主文。
中　　華　　民　　國　　96　　年　　3 　　月　　3 　　日
                  民事第四庭    審判長法　官
                                      法　官
                                      法　官
如不服本裁定，僅得於收受本裁定正本送達後10日內，以適用法
規顯有錯誤為理由，向本院提出再抗告狀，（須附繕本一份及
繳納再抗告裁判費新臺幣1,000元），經本院許可後始可再抗告。
中　　華　　民　　國　　96　　年　　3 　　月　　3 　　日
                                      書記官　黃敏純
